【裁判字號】    98,他,55
【裁判日期】    980421
【裁判案由】    調查通緝犯
【裁判全文】
臺灣臺北地方法院刑事裁定                98年度他字第55號
自  訴  人  乙○○
            甲○○
共      同
自訴代理人  張晴玲律師
被      告  丙○○  男  52歲.
                    原籍設臺北.
聲 請 人即
選任辯護人  李傳侯律師
            謝思賢律師
上列聲請人因被告之加重誹謗案件（本院97年度自字第19號），
聲請撤銷通緝，本院裁定如下：
    主  文
聲請駁回。
    理  由
一、聲請意旨略以：被告丙○○前因加重誹謗案件，經本院以傳
    拘無著為由通緝在案，然被告於民國96年6 月12日喪失中華
    民國國籍，因國內無助居所，故於臺灣士林地方法院檢察署
    98年度偵字第1068號案件（下稱士檢另案）偵辦期間，指定
    該案之選任辯護人黃秀禎律師為送達代收人，另於臺灣臺北
    地方法院檢察署98年度偵續字第35號侵占案件（下稱北檢另
    案）偵辦期間，逕以被告擔任負責人之鴻洋生命科學股份有
    限公司（下稱鴻洋公司）位於臺北市區3 號17樓
    之地址為送達地址，被告亦曾於士檢另案到庭應訊，而為自
    訴代理人庭述無誤，則被告並無逃匿，通緝之原因顯已消滅
    且無必要，爰聲請撤銷通緝，以免被告返國時遭逮捕之累。
二、按被告逃亡或藏匿者，得通緝之；又通緝於其原因消滅或已
    顯無必要時，應即撤銷，刑事訴訟法第84條、第87條第3 項
    分別定有明文。且被告有無逃亡或藏匿之法定通緝事由存在
    ，暨應撤銷通緝之原因是否存在，均係程序上之爭點，非屬
    犯罪構成要件事實，以經自由證明為已足，其證據調查程序
    自不受嚴格限制（最高法院93年度台上字第2251號判決關於
    實體爭點與程序爭點之不同證明方法之意旨可供參照）。
三、查被告雖於96年6 月12日喪失中華民國國籍，然其喪失我國
    國籍後可查得之原設籍地址仍為臺北市○○區○○路330 巷
    59號2 樓，此有個人基本資料在卷可稽（迄至98年4 月21日
    均仍如此），而雖本院多次傳喚被告且將傳票送達該址，被
    告均無故不到，後於97年10月13日庭訊時經由自訴代理人陳
    報，始知被告曾於士檢另案出庭應訊，經本院電詢該承辦股
    之檢察事務官，亦告知被告曾於97年6 月12日前往開庭無誤
    ，且當時之聯絡地址亦為上址（見本院公務電話紀錄乙紙，
    附於自字院卷二內；聲請人提出本件聲請後，本院函調該案
    當時送達資料，除筆錄所載住居所為上址外，該次傳票亦係
    送達至該址，且由被告之母曾江秀卿簽收傳票，另該址仍住
    有被告之父曾瑞鵠、被告之胞弟曾振強等人，此有臺灣士林
    地方法院檢察署98年4 月9 日士檢清安廣98偵1068字第1079
    8 號函檢附之筆錄、傳票等影本暨上址之全戶基本資料在卷
    可稽），顯見以本院查知之事實而言，被告喪失我國國籍後
    ，並無廢止該處住居所之意思，另案仍曾由母親簽收傳票後
    到案應訊，被告在顯有居住於該址之親友可轉知甚至收受送
    達之情況下，於本案更從無陳報其他住居所、公司聯絡地址
    或陳明送達代收人到院（此與士檢另案、北檢另案顯有不同
    ），本院實無從查悉上址以外之其他住居所，本院遂據此再
    予拘提同址未獲，此有拘票存卷為憑，從而，被告經本院多
    次傳喚該址無故不到又拘提未獲，客觀上顯已逃匿，具有法
    定通緝事由，故本院逕於97年12月9 日通緝在案迄今，合先
    敘明。
四、聲請人即辯護人（由被告之父委任辯護）雖執上開理由聲請
    撤銷通緝，惟被告雖在士檢另案於97年7 月9 日具狀指定該
    案之辯護人為送達代收人，且現仍擔任鴻洋公司之負責人無
    疑，然經本院上開查證之結果，本院依該原設籍址傳拘並無
    任何違誤，公示送達亦非通緝前法定應踐行之送達程序，且
    本院曾於97年5 月19日及同年月27日兩度送達傳票至該址（
    均合法寄存送達），其時間均早於被告在士檢另案親自到庭
    之97年6 月12日及陳明送達代收人之97年7 月9 日，客觀上
    被告均有如該次親自到庭之模式收受送達並到庭應訊之可能
    ，惟被告均無故不到庭，主觀上實難認其有至本院就訊之意
    ，是被告逃匿之事實已甚為明確；另本院業已依本件聲請狀
    之聲請，定於98年3 月30日調查被告到案之情形，並請聲請
    人轉知被告到庭，然被告亦未到庭，且經聲請人陳明被告目
    前人在日本，因不願受到司法警察逮捕而不願回國歸案，此
    有該次訊問筆錄為憑，然此不願歸案之原因，實與衡量通緝
    原因是否消滅或有無必要無關，更無在被告歸案與否不明之
    狀況下，先行撤銷通緝，如被告傳拘不到，再予通緝之理，
    聲請人前揭所述各節，難謂有理由，被告既經合法傳拘無故
    不到而逃匿，現已出境且喪失我國國籍，又明知本院定期開
    庭而仍不願返國就訊，自應認通緝原因尚未消滅且仍有通緝
    必要，則揆諸首揭法律明文，本案對被告之通緝自無撤銷之
    理由，聲請人提出本件聲請，爰依法駁回如上。
五、依刑事訴訟法第220 條，裁定如主文。
中    華    民    國    98    年    4     月    21    日
                  刑事第五庭  法  官  吳勇毅
上正本證明與原本無異。
如不服本裁定，應於裁定送達後5 日內向本院提出抗告狀。
                              書記官  游秀珠
中    華    民    國    98    年    4     月    22    日


司法院資訊處製作；財團法人民間司法改革基金會備份。
